【裁判字號】    94,易,1701
【裁判日期】    950127
【裁判案由】    傷害等
【裁判全文】
臺灣板橋地方法院刑事判決              94年度易字第1701號
公  訴  人  臺灣板橋地方法院檢察署檢察官
被      告  丙○○
上列被告因傷害等案件，經檢察官提起公訴（94年度偵字第1699
6 號），本院判決如下：
    主  文
丙○○無罪。
    理  由
一、公訴意旨略以：被告丙○○於民國（下同）93年11月20日21
    時30分許，在臺北縣永和市○○路100 號前，公然向素不相
    識之乙○○與甲○○夫妻二人，同時辱稱：你們太親密，幹
    你娘云云，並進而旋即基於傷害之犯意，同時毆打乙○○、
    甲○○，致乙○○受有左側第五手指挫傷合併擦傷之傷害，
    甲○○則受有左側臉挫傷之傷害後，丙○○隨即騎乘車號RL
    Z －436 號之機車（車主為丙○○之父藍成家）逃逸；乙○○、甲○○提供上開車號予警方追查，始悉丙○○為上開行
    為人。因認被告丙○○涉犯刑法第309 條之公然侮辱、刑法
    第277 條第1 項之普通傷害等罪嫌。
二、按犯罪事實應依證據認定之，無證據不得認定犯罪事實；又
    不能證明被告犯罪者，應諭知無罪之判決，刑事訴訟法第15
    4 條第2 項、第301 條第1 項前段分別定有明文。又犯罪事
    實之認定，應憑真實之證據，倘證據是否真實尚欠明確，自
    難以擬制推測之方法，為其判斷之基礎；而認定犯罪事實之
    證據係指足以認定被告確有犯罪行為之積極證據而言，該項
    證據自須適合於被告犯罪事實之認定，始得採為斷罪資料（
    參照最高法院53年台上字第656 號、29年上字第3105號判例
    ）。且刑事訴訟上證明之資料，無論其為直接或間接證據，
    均須達於通常一般之人均不致有所懷疑，而得確信其為真實
    之程度，始得據為有罪之認定，若其關於被告是否犯罪之證
    明未能達此程度，而有合理懷疑之存在，致使無從形成有罪
    之確信，根據「罪證有疑，利於被告」之證據法則，即不得
    遽為不利被告之認定（參照最高法院76年台上字第4986號判
    例）。其以情況證據（即間接證據）斷罪時，尤須基於該證
    據在直接關係上所可證明之他項情況事實，本乎推理作用足
    以確證被告有罪，方為合法，不得徒憑主觀上之推想，將一
    般經驗上有利被告之其他合理情況逕予排除（參照最高法院
    32年上字第67號判例）；又告訴人之告訴，係以使被告受刑
    事訴追為目的，是其陳述是否與事實相符，仍應調查其他證
    據以資審認（參照最高法院52年台上字第1300號判例）。
三、公訴人認被告丙○○涉犯前揭罪嫌，無非係以：（一）被告
    丙○○坦承車號RLZ －436 號之機車為其所使用，且均未借
    予與他人。（二）告訴人乙○○、甲○○之指訴。（三）證
    人藍成家於警詢時之證述。（四）告訴人乙○○、甲○○受
    傷後，由天主教耕莘醫院永和分院所出具之診斷證明書2 紙
    。（五）車號RLZ －436 號機車之車籍作業系統－查詢認可
    資料1 份。（六）告訴人乙○○、甲○○指認之被告口卡影
    像2 份為其論斷依據。訊據被告丙○○固坦承車牌號碼RLZ
    －436 號之機車為其所使用，僅偶而借予他人使用一事，惟
    堅決否認有被訴之前揭犯行；辯稱：伊並未於前開時、地辱
    罵、毆打告訴人，本案伊覺得莫名其妙等語。
四、依告訴人乙○○、甲○○所為之指訴及所提出之診斷證明書
    ，固堪認告訴人乙○○、甲○○於前開時、地遭他人辱罵及
    毆打情事非虛，而被告亦供述車號RLZ －436 號機車係伊所
    使用無訛，惟本件仍應加探究者，厥係告訴人乙○○、甲○○所指稱加害人所騎乘機車車牌號碼（RLZ －436 ）及所指
    認之加害人（被告）是否全然無疑？
五、經查：
（一）依卷內資料顯示本案係警方依告訴人乙○○、甲○○所提
      供之車號查出車主（藍成家），再依藍成家所稱該機車係
      被告使用而認被告涉案，嗣於94年4 月13日始通知告訴人
      乙○○、甲○○至警局指認被告之口卡影像，斯時距離案
      發時（93年11月20日）已逾4 月，衡量人類之記憶及告訴
      人乙○○、甲○○與加害人之接觸時間短暫，而告訴人甲○○並證稱該加害人全程戴半罩式安全帽（見本院95年1
      月17日審判筆錄），則渠等是否尚能清楚指認加害人之樣
      貌已非無疑，況且該次指認係使用單一指認（相對於列隊
      指認）口卡影像（見臺灣板橋地方法院檢察署94年度偵字
      第16996 號卷第33頁、第34頁），是告訴人乙○○、甲○○有無因之於心理上受到誘導而產生錯誤尤難遽予排除。
（二）告訴人乙○○、甲○○案發後於警詢中描述加害人為：「
      長得頭髮微禿，身高約160 公分，年約40歲的一名男子。
      」（見臺灣板橋地方法院檢察署94年度偵字第16996 號卷
      第20頁、第25頁），然不論依被告所述身高為168 公分，
      或依前開口卡影像顯示被告之身高約170 公分，均核與16
      0 公分相差甚鉅，而乙○○自稱身高為173 公分，則以其
      自身之身高為判斷，是否會誤認168 公分與160 公分之身
      高，實堪置疑；至於被告之髮量雖非多，但未達禿頭程度
      ，且既然該加害人係戴安全帽，則就所謂「微禿」之描述
      亦難認精確，是該加害人是否即係被告，於此亦屬可疑。
（三）又本案雖經警依告訴人所陳述之車牌號碼而為偵查作為之
      發動，惟告訴人即證人甲○○於本院審理中亦證稱：「（
      看到機車車牌時距離你多遠？）一至二公尺。當時我是在
      他騎到馬路上時看到他的車牌，一邊看一邊記。當時是晚
      上，『光線不是很亮』，但是還是可以看到車牌。」，又
      告訴人二人亦均證稱係將車牌號碼記於腦中，警員到場始
      予以告知，再者，告訴人於案發後於警詢中所為之指訴，
      亦未對該機車有更進一步之描述以供事後核對，則告訴人
      是否因光線不明而誤認或於緊張中記錯車號，衡諸前開情
      事，尚非毫無可能。
六、綜上所述，被告丙○○所辯並非全然無足採信，是公訴人認
    被告涉犯前開傷害等罪嫌，所為舉證尚不足以為不利被告之
    認定，即審酌本案所有之證據，其尚未達於通常一般之人均
    不致於有所懷疑，而得確實證明公訴人所指犯罪事實之程度
    ，依嚴格證據之法則，尚不得遽以之即為不利於被告之認定
    ；此外，本院復查無其他積極確切之證據足資認定被告有被
    訴之該等犯行，既不能證明被告犯罪，揆諸前開說明，自應
    為被告無罪之諭知。
據上論斷，應依刑事訴訟法第301 條第1 項前段，判決如主文。
本案經檢察官蘇揚旭到庭執行職務。
中    華    民    國    95    年    1     月    27    日
                  刑事第十六庭  審判長法  官  陳鴻清
                                      法  官  歐陽漢菁
                                      法  官  朱嘉川
以上正本證明與原本無異。
如不服本判決應於收受送達後10日內向本院提出上訴書狀。
                                      書記官  胡勤義
中    華    民    國    95    年    1     月    27    日


司法院資訊處製作；財團法人民間司法改革基金會備份。
